【裁判字號】    98,上訴,2047
【裁判日期】    990121
【裁判案由】    搶奪
【裁判全文】
臺灣高等法院臺中分院刑事判決        98年度上訴字第2047號
上  訴  人  臺灣臺中地方法院檢察署檢察官
被      告  乙○○
                    （另案在臺灣臺中監獄執行中）
            林合作
上 一 被告
輔  佐  人  丙○○
（即林合作之母）
上 一 被告
指定辯護人  本院公設辯護人甲○○
上列上訴人因被告等搶奪案件，不服臺灣臺中地方法院98年度訴
字第953號中華民國98年7月31日第一審判決（起訴案號：臺灣臺
中地方法院檢察署96年度偵字第27335號、97年度偵字第463、10
284、17150號），提起上訴，本院判決如下：
    主    文
上訴駁回。
    理    由
一、公訴意旨略以：
（一）被告林合作、乙○○基於意圖為自己不法所有之共同犯意
      聯絡，於民國96年6月17日凌晨4時40分許，由被告林合作
      騎乘車牌號碼MV5-872號之機車，後座搭載被告乙○○，
      而在台中市○○○路、安順東九街口，由被告乙○○下手
      搶奪被害人己○○所有之皮包1個，內有NOKIA廠牌5200型
      、序號000000000000000號之行動電話1支、國民身份證與
      健保卡各2張、金融卡1張及現金新臺幣（下同）1萬8千元
      。嗣因被告林合作將上開搶得之行動電話機具交付同案被
      告張弘儒（所犯故買贓物罪，業經原審法院判處有期徒刑
      3月，得易科罰金確定），而經張弘儒插入由不知情之林
      宏年所交付其弟林秉毅申用之0000000000號SIM卡使用，
      始為警循線查獲上情；因認被告林合作、乙○○均涉有刑
      法第325條第1項之搶奪罪嫌。
（二）被告乙○○又另行起意，獨自騎乘機車於96年5月31日下
      午2時許，以飛車搶奪之方式，在台中市○○路、崇德六
      路口，搶得被害人丁○○所有掛在機車上之皮包1個，內
      有SAMSUNG廠牌、序號000000000000000號之行動電話1支
      、信用卡3張、行車執照1張、現金1千餘元。嗣因被告乙○○將上述搶得之行動電話機具交付張弘儒，張弘儒再向
      不知情之林宏年借用其妻賴曉萍所申辦門號為0000000000
      號之SIM卡使用，警方始查獲上情。因認被告乙○○此部
      分所為，亦涉有刑法第325條第1項之搶奪罪嫌。
二、按犯罪事實應依證據認定之，無證據不得認定犯罪事實；又
    不能證明被告犯罪者，應諭知無罪之判決，刑事訴訟法第15
    4條第2項、第301條第1項分別定有明文。次按認定不利於被
    告之事實，須依積極證據，苟積極證據不足為不利於被告事
    實之認定時，即應為有利於被告事實之認定，更不必有何有
    利之證據；又認定犯罪事實所憑藉之證據，無論為直接證據
    或間接證據，其為訴訟上之證明時，均須達於一般之人不至
    有所懷疑，而得確信其為真實之程度，始得據為有罪之認定
    ，倘未達此程度，而有合理性之懷疑存在時，即無從遽為有
    罪之確信（最高法院30年上字第816號、76年台上字第4986
    號等判例意旨參照）。另刑事訴訟法第161條已於91年2月8
    日修正公布，其第1項規定：檢察官就被告犯罪事實，應負
    舉證責任，並指出證明之方法。因此，檢察官對於起訴之犯
    罪事實，應負提出證據及說服之實質舉證責任。倘其所提出
    之證據，不足為被告有罪之積極證明，或其指出證明之方法
    ，無從說服法院以形成被告有罪之心證，基於無罪推定之原
    則，自應為被告無罪判決之諭知（最高法院92年度台上字第
    128號判例意旨參照）。
三、證據能力部分：
（一）按被告以外之人於偵查中向檢察官所為之陳述，除顯有不
      可信之情況者外，得為證據，刑事訴訟法第159條之1第2
      項定有明文。依現階段刑事訴訟法之規定，檢察官代表國
      家偵查犯罪、實施公訴，必須對於被告之犯罪事實負舉證
      之責，依法有訊問被告、證人及鑑定人之權，證人、鑑定
      人且須具結，實務運作上，偵查中檢察官向被告以外之人
      所取得之陳述，原則上均能遵守法律規定，不致違法取供
      ，其可信性極高。又刑事訴訟法並無檢察官於偵查中訊問
      證人時，應予被告詰問機會之規定，故證人於檢察官偵查
      中訊問時未經被告進行詰問，仍有證據能力（最高法院96
      年度台上字第2786號判決意旨參照）。查本件被害人己○○、丁○○與證人林宏年、張弘儒於檢察官訊問時具結後
      所為之陳述，未見有受任何不當外力之干擾，檢察官於偵
      查時復無不法取供之情事，被告林合作、乙○○及林合作
      之輔佐人、辯護人於本院審理時亦未主張檢察官有何違背
      法定程序而對上述受訊問人取供之情形，則依前開說明，
      被害人己○○、丁○○與證人林宏年、張弘儒於檢察官訊
      問時所具結之陳述，均有證據能力。
（二）次按被告以外之人於審判外之陳述，雖不符刑事訴訟法第
      159條之1至同條之4之規定，而經當事人於審判程序同意
      作為證據，法院審酌該言詞陳述或書面陳述作成時之情況
      ，認為適當者，亦得為證據；當事人、代理人或辯護人於
      法院調查證據時，知有第159條第1項不得為證據之情形，
      而未於言詞辯論終結前聲明異議者，視為有前項之同意；
      乃該法第159條之5所明定。本件除前揭被害人己○○等人
      於檢察官訊問時所具結之陳述外，其餘在下列判決理由中
      所載被告以外之人於審判外所為陳述經援引為證據者，包
      括被害人己○○、丁○○與證人林宏年、張弘儒及被告林
      合作之母丙○○等人於警詢時之陳述及其他書證等，因檢
      察官、被告林合作、乙○○及林合作之輔佐人、辯護人於
      本院辯論終結前，對於證據能力均不爭執，本院審酌各該
      證據作成時之狀態，也認無非法取得之情形，且適合作為
      本案之證據使用，故亦均有證據能力。
四、實體方面：
（一）公訴意旨認被告林合作、乙○○涉有前揭共同搶奪被害人
      己○○之財物部分，無非是以被害人己○○之指訴、證人
      林宏年與張弘儒之證詞、被告林合作於97年4月24日警詢
      時坦承與乙○○共犯此案之自白、被害人己○○所有NOKI
      A廠牌5200型、序號000000000000000號之行動電話機具遭
      搶奪後犯嫌曾插卡門號一覽表、被害人己○○所申用門號
      為0000000000號之台灣大哥大股份有限公司（下稱台灣大
      哥大公司）雙向通聯資料查詢、案外人林秉毅向威寶電信
      股份有限公司（下稱威寶公司）所申用0000000000門號之
      通聯紀錄等為其憑據；另認被告乙○○涉有搶奪被害人丁○○之財物部分，則無非係以被害人丁○○之指訴、證人
      林宏年與張弘儒之證詞、被告乙○○坦承將被害人丁○○
      遭搶奪之行動電話機具交付張弘儒以抵銷債務之自白、被
      害人丁○○所有之行動電話機具遭搶奪後犯嫌曾插卡門號
      一覽表、被害人丁○○以上開手機使用門號為0000000000
      號SIM卡之台灣大哥大公司雙向通聯資料查詢、案外人賴
      曉萍所申用0000000000號之和信公司雙向通聯紀錄等為憑
      。然訊據被告林合作、乙○○均堅決否認前開搶奪罪嫌，
      除一致辯稱被害人己○○遭搶奪乙案非其等所為外，被告
      乙○○復辯稱被害人己○○並無指證其為搶嫌，且被害人
      己○○之行動電話機具乃被告林合作交付給張弘儒，與其
      無關，至被害人蔡美月之行動電話機具雖為其交付給張弘
      儒，然其係向被告林合作取得該支行動電話機具，至被告
      林合作如何取得，其毫不知情等語。
（二）本院查：
    1.關於公訴意旨指被告林合作、乙○○共同搶奪被害人己○○之財物部分：
    (1)被害人己○○固於警詢及檢察官訊問時具結後，均陳述其
      於前揭時地遭2名歹徒共乘機車搶奪其皮包1個，內有行動
      電話1支、國民身份證與健保卡各2張、金融卡1張及現金
      1萬8千元等財物（見中巿警刑字第0970027037號卷第23至
      24頁、96年度偵字第27335號卷第46頁），惟於本院審理
      時結證稱「（問：能否指證歹徒的身影？）我只記得兩個
      人拉我我就摔倒了，他們就跑掉了，另有兩個年輕人一男
      一女就過來幫我，不知道是否他們不好意思來拉我。我若
      看到就追了，但是我摔倒流血，我沒有看到。」、「（問
      ：是否庭上的二位被告搶你的？）我不知道」等語（見本
      院卷第99頁）；故依被害人己○○之指訴，應無法認定被
      告林合作、乙○○涉嫌搶奪其財物。
    (2)又公訴意旨雖稱被告林合作係騎乘車牌號碼MV5-872號之
      機車，後座搭載被告乙○○，而對被害人己○○犯案。但
      被害人己○○於警詢時曾言及：「（問：歹徒騎何種車輛
      ？車牌特徵為何？）我當時被撞沒注意歹徒騎何種車輛，
      只知道是重機車。車牌號碼我不知道。」等語（見中巿警
      刑字第0970027037號卷第23頁調查筆錄最下方2行），並
      未提供行為人當時所騎乘機車之車牌號碼供調查。此外，
      通觀全案卷證資料，有關被害人己○○遭搶奪乙案，並無
      案發地點附近之任何監視畫面資料可參，也無其他證據方
      法可以得知當時行為人所騎乘機車之牌照號碼。是公訴意
      旨稱被告2人當時係騎乘車牌號碼MV5-872號之機車犯案，
      亦乏依據。
    (3)再者，被害人己○○遭搶奪之行動電話機具，曾於96年7
      月5日19時57分34秒許，插卡使用案外人林秉毅向威寶公
      司所申用門號為0000000000號之SIM卡，而該枚SIM卡係林
      秉毅之胞兄林宏年所交付給張弘儒，經張弘儒置入被害人
      己○○之行動電話機具內使用，張弘儒則係由被告林合作
      交付該支行動電話機具等情節，雖經證人林宏年於警詢及
      林宏年、張弘儒於檢察官訊問時具結陳述在卷（見中巿警
      刑字第0970027037號卷第10至15頁、96年度偵字第27335
      號卷第45、46頁），並有被害人己○○所有之行動電話機
      具遭搶奪後犯嫌曾插卡門號一覽表、被害人己○○所申用
      門號為0000000000號之台灣大哥大公司雙向通聯資料查詢
      、案外人林秉毅向威寶公司所申用門號為0000000000號之
      通聯紀錄等附卷可稽（見上開警卷第39至44頁）。但證人
      張弘儒畢竟為被害人己○○遭搶奪後，首次使用上述行動
      電話機具者，嚴格言之，非無涉案之可能，其證詞之憑信
      性如何，仍待斟酌，直接採信張弘儒之證詞，逕認即係被
      告林合作將該支行動電話機具交付給張弘儒，應非妥適。
      況即便是被告林合作交付給張弘儒，也只能認定至被害人
      己○○遭人搶奪皮包後，被告林合作曾持有其被搶奪之財
      物而已，是否即係被告林合作與乙○○所為，仍難論斷；
      蓋自被害人己○○於96年6月17日凌晨4時40分許受害後，
      至張弘儒於96年7月5日19時57分34秒許插卡使用被害人己○○之行動電話機具時為止，相隔有10餘日，此10餘日之
      間，該支行動電話機具是否始終在被告林合作持有之下，
      並無適合之證據資料可以憑認，則以本件僅追查至被告林
      合作於案發後10餘日持有遭搶奪財物之情節，即謂係其與
      被告乙○○所共犯，而置上述10餘日之間有無他人較被告
      林合作更早取得前述行動電話機具不論，恐嫌速斷。
    (4)公訴意旨雖復舉被告林合作於97年4月24日警詢時，曾自
      白「本案（指被害人己○○遭搶奪案件）是我與乙○○所
      為，是我騎機車載乙○○，由乙○○下手向被害人行搶的
      ，搶來的錢已經花完了，證件等物我已忘記丟在哪裡。」
      等語（見97年度偵字第10284號卷第24頁），欲證明此件
      即係被告2人所犯。惟查：
    按「參酌專家學者之研究論著，孩童之記憶較成人為差，
      發生錯誤記憶情形亦較多，且富於幻想，尤其三、四歲之
      兒童更易受引導式問題之影響，而將現實與想像相混淆，
      易以自己虛構之內容填補記憶中殘缺部分，將主觀臆想情
      節，充當自己親身經歷之事加以回憶，此現象並非意味孩
      童說謊，乃心理發展不成熟之表徵。約至七歲後，才會漸
      脫離自我中心期，而產生較完整、清楚之意識。是年僅三
      、四歲之稚童，依其心智發展，倘缺乏辨識能力，無法依
      憑完整記憶對其親身經歷體驗之事實加以陳述，應屬無證
      言能力之人，所為供述證據，殊難認有證據能力，自不得
      作為證據」（最高法院97年度台上字第3027號判決意旨參
      照）。
    而被告林合作因於96年7月19日，在台中縣大里巿元堤路2
      段堤2桿16號電線桿旁發生車禍，導致顱內嚴重出血開刀
      ，致行為舉止就像是小孩，無法自己行動等情節，業據被
      告林合作之母即輔佐人丙○○於97年4月24日警詢時敘明
      在卷（見97年度偵字第10284號卷第26至27頁）。且依財
      團法人仁愛綜合醫院於96年8月6日所出具之診斷證明書，
      記載被告林合作之病況為：急性硬腦膜下血腫（左側）、
      脾臟破裂出血、左胸挫傷、肢體多處擦傷、硬腦膜上血腫
      、水腦症；復參中山醫學大學附設醫院於96年11月8日所
      出具之診斷證明書，係載被告林合作有外傷性腦傷併右側
      偏癱及失語症，且其語言及認知明顯受損，無法與人應答
      （以上見96年度偵字第27335號卷第21至22頁）；另觀中
      國醫藥大學附設醫院於97年4月11日所出具之診斷證明書
      ，則載明被告林合作有復發性水腦之情形（見97年度偵字
      第10284號卷第28頁）；此外，被告林合作領有中華民國
      身心障礙手冊，其障礙類別為多重障，障礙等級為重度，
      其多重障礙單項類別為肢障中度、語障中度（見97年度偵
      字第10284號卷第29頁）。由上開事證可知證人丙○○於
      97年4月24日警詢時所言被告林合作於發生車禍後，行為
      舉止就像是小孩之情節為真，並足見被告林合作已因而產
      生智能障礙之情形，致無法妥適與人應答，而為完全之陳
      述。
    又經本院勘驗被告林合作於97年4月24日警詢時之錄音錄
      影光碟，雖勘驗之結果，警方詢問被告林合作的過程，有
      連續錄音錄影，且詢問被告林合作之過程，未見有使用強
      暴、脅迫、利誘、詐欺、疲勞訊問等方法。然其全部詢答
      之內容如下（見本院卷第65至69頁）：
      問：我再問一次，你叫什麼名字？
      答：林合作。（遲疑後回答）
      問：出生年月日呢？72年1月16日對嗎？
      答：對啊。
      問：出生地彰化，對嗎？
      答：對啊。
      問：有工作嗎，沒工作，現在在家休息，對嗎？
      答：對啊。
      問：身分證Ｚ000000000，對嗎？
      答：對啊。
      問：住在平德路233號，對嗎？
      答：對啊。（此時被告身體開始前頃）
      問：國中沒畢業，對嗎？
      答：對啊。
      問：家裡電話00000000，對嗎？
      答：對啊。
      問：媽媽電話0000000000，對嗎？
      答：對啊。
      問：對嗎，媽媽電話幾號？
      答：（開始傻笑）0---9--1---5（此時轉頭看旁邊）。
      問：12啦，再來？
      答：喔，12，992。
      問：992後面對，前面3個字呢？
      答：呃...3 個字.... （重複問句）
      問：045啦
      答：喔...045（傻笑）
      （背景聲音：這個記憶是片段的..，會忘記...）
      問：剛剛因為忘記錄音，現在重錄喔，忘記錄影，你因涉
          嫌搶奪案件，於受詢問時，因為搶奪案件啦，問筆錄
          ，你有三樣權利：第1項、得保持沈默，安靜，無須
          違背自己之意思而說話。可以請律師到場。可以請求
          警方調查對你有利之證據。這3樣權利，你知道嗎？
      答：（發呆，無回應）
      問：瞭解沒？（稍大聲）
      答：知道。
      問：現在需要請律師到這裡來看我做你筆錄？
      答：（沒反應，左右稍微張望一下）
      問：要請律師嗎？
      答：（搖搖頭）
      問：不用喔？
      答：不用。
      問：你媽媽有在場，你媽媽丙○○有在這裡陪你喔？
      答：嗯。
      問：我一個人幫你做筆錄，要不要接受？
      答：嗯。
      問：你有什麼樣的情況，我們查出來是有毒品、搶奪、竊
          盜、詐欺這4樣前科？
      答：嗯。
      問：你精神好嗎？身體不好啦喔？
      答：不好。
      問：因為頭去撞倒？
      答：嗯。
      問：傷到腦，講話比較遲鈍，今天為什麼到警局作筆錄，
          因為我們寄信通知你來，因為你涉嫌搶奪案件，所以
          來接受我們做筆錄，對嗎？
      答：（點頭）
      問：我剛剛拿給你看阿治，乙○○、林宏年、張弘儒，乙○○、阿治你認識嗎？（拿照片給被告看）
      答：阿治啊。
      問：張弘儒你認識嗎？太子？太子你認識嗎？
      答：（被告前傾看照片，搖搖頭）
      問：太子啊？
      答：........（紙張遮住畫面）
      問：太子沒？（稍大聲）
      答：太子...（遲疑的重複問句）
      問：你認詳細一點。你欠他錢，欠他三千元那個啊，有沒
          有？
      答：呃........
      問：剛剛認得，現在不認得。
      答：（望著詢問警員傻笑，笑出聲來）
      問：這個啦！（較大聲，將照片又拿向前去給被告看）太
          子沒？
      答：太子，喔....，對啊。
      問：認得嗎？你是不是欠他三千元？
      答：三千元對啊。（邊傻笑邊回答）
      問：一下子認得，一下子不認得，你跟阿治認識十幾年了
          ？
      答：嗯。
      問：太子大概認識半年嗎？
      答：對啊。
      問：林宏年，開計程車的，你不認識嘛，你認識嗎？開計
          程車載太子的，不記得了嗎？
      答：（看著照片搖頭）
      問：忘記了？
      答：忘記了
      問：你曾在阿治他家住過沒？
      答：嗯啊。
      問：住多久？
      答：....（遲疑，不作聲）
      問：住多久，還記得嗎？忘記了？
      答：（搖搖頭）
      問：你曾拿一支行動電話，剛剛給你看白色那支給太子嗎
          ，張弘儒？剛剛這支白色的啊？（拿照片給被告看）
      答：（看完）喔，對啊，有啊。
      問：你總共拿幾支給他？
      答：一支。（楞一下後才回答）
      問：你為什麼要拿電話給這個太子？為什麼？為什麼要拿
          這支電話給他？
      答：.... （呆滯，無反應）
      問：你跟他換什麼？
      答：.......（呆滯，無反應）
      問：換那個啊，你忘記囉？
      答：啥...（傻笑...）
      問：不是跟他換那個？
      答：.....（無反應）
      問：你不是和他換安非他命？
      答：....（無反應）
      問：你忘記，這個你記得嗎？（給被告看照片）
      答：嗯啊。
      問：是不是你和他換毒品？
      答：嗯....
      問：安非他命咩？
      答：對啊。
      問：剛剛講到現在，都.... 有沒有啦？
      答：對啦。（指著紙上照片，邊笑邊回答）
      問：對喔，又想起來了喔。（整間警局笑聲響起）你拿電
          話去跟他換，可以換幾個？
      答：（被告持續傻笑，因方才整間警局有笑聲）
      問：換多少安非他命？
      答：......（沈默，沒反應）
      問：吸幾遍？
      答：一次。
      問：剛剛說三次，現在說一次。一次還三次？
      答：幾次。
      問：可以吸幾次啦？一支電話去換，可以吸幾次？
      答：...... （沈默）
      問：一次？記得嗎？（大聲起來）
      答：二次。
      （警員將筆錄內容改成二次）
      問：你有欠他錢嗎？有欠太子錢嗎？
      答：.....（楞一下，搖搖頭）
      問：你不是說欠他三千元？他說你欠他六千，到底欠他多
          少？
      答：....（望著員警傻笑）
      問：記得嗎？看詳細一點。（將照片拿往前）
      答：有啊，他。
      問：欠他多少？
      答：....（呆滯，看完搖搖頭）
      問：有欠他錢嗎？哈？
      答：不知道。（邊傻笑邊回答）
      問：你剛剛說欠他三千啊？
      答：....（望著照片愣住）
      問：有沒有，你再想一下。
      答：（傻笑）
      問：有欠他錢嗎？有嗎？有沒有啦？
      答：......（望一下照片，發楞）
      問：阿治說欠他四千五，你欠他六千多，有嗎？
      答：....（呆滯，發楞）
      問：有沒有？（大聲）
      答：沒有。（傻笑）
      問：沒有欠他？
      答：嗯。
      問：不然你剛剛說欠他三千？（照片拿起）
      答：有啊（被告指著照片）
      問：對啊，你有欠他錢嗎？跟他買毒品欠錢的？
      答：沒有。
      問：有沒有啦？
      答：有啊，這.....（指著照片）
      問：有沒有欠他錢？
      答：有啊。
      （背景聲音笑聲響起）
      問：欠他多少？不用還啦？那個要還幹嘛？
      答：六千。
      問：六千喔，是三千還是六千？
      答：六千。
      問：你是想說要還他才說比較少，是嗎？
      答：....（傻笑）
      問：對不對？
      答：對（傻笑）。
      （背景聲音，你兒子沒有在笨）
      問：為什麼欠他錢？你怎麼欠他錢？
      答：....（楞著，無回答）
      問：為什麼欠他錢？
      答：....（發呆）
      問：為什麼欠太子錢？
      答：....（發楞）
      問：你老實說沒關係，那個不用還，如果他要你還，叫他
          來找我。
      答：...（傻笑）
      問：為什麼欠他錢，沒關係，你媽媽不會怪你，你說沒關
          係，你以後要當乖孩子了，沒關係，為什麼欠他錢？
      答：...（傻笑）
      問：說沒關係，為什麼欠太子錢？為什麼？
      答：不知道。（小聲回答，邊傻笑）
      問：哈？什麼？
      答：不知道。（較大聲，邊傻笑）
      問：你不好意思說喔？是不知道、忘記了，還是不想說？
      答：（發楞後回答）忘記。
      問：忘記囉？
      答：嗯。
      問：剛剛說那樣，是不是跟他買安非他命的錢？
      答：對啊。
      問：對，你還忘記了
      答：...（傻笑）
      問：你又說一遍忘記了...，是不是跟他買毒品欠他的？
          跟他買安非他命欠他的？
      答：對啊。
      問：證人張弘儒就是太子，跟林宏年，就是載他的司機，
          說丁○○於96年5月31日14點左右，在臺中市○○區
          ○○路與崇德六路口，北屯區那裡啊，被一個騎機車
          穿紅衣服、黑色長褲的人，搶皮包還有一支行動電話
          、還有一千元、信用卡、機車行照，這個案件是你做
          的嗎？他們說是你做的，是嗎？
      答：... （發楞後）是啊。
      問：是喔，那一千元呢？
      答：.... 一千元....
      問：剛剛說花掉了？
      答：對啊（傻笑）
      問：那證件呢？
      答：啊...
      問：證件和皮包呢？丟在哪裡？忘記丟在哪裡？
      答：.....（搖頭）
      問：記得嗎？
      答：....（搖頭）
      問：4月到6月你住在誰家？你曾在阿治他家嗎？
      答：.....（發楞）
      問：阿治啊，阿治你認識嗎？
      答：沒有。
      問：阿治你認識嗎？還沒有？你最好的麻吉啊？（拿照片
          給被告看）認識嗎？你去年住過他家沒？
      答：有。（邊笑）
      問：阿治你把他忘記，那樣子不行。
      答：（傻笑）
      問：證人林宏年、張弘儒指證被害人己○○於96年6月17
          日半夜4點40分，在臺中市○○區○○里○○○路與
          安順東九街口，被二個騎機車的搶一支電話、還有一
          萬八千元、證件這些東西，是你和乙○○做的，是嗎
          ？是不是？
      答：是。
      問：誰騎機車？你騎還是乙○○騎？
      答：乙○○啊。
      問：騎機車啊？騎機車啊？是你騎還是乙○○騎？誰騎？
      答：乙○○啊。
      問：乙○○騎機車的？
      答：嗯啊。
      問：誰搶的？誰去搶人家的？
      答：我啊。
      問：你剛剛說你騎機車，乙○○搶的，現在說他騎機車你
          搶的，到底誰搶的？
      答：我不知道。（邊傻笑）
      問：還是你們輪流來輪流去？弄混了？
      答：.... （無反應）
      問：應該是，應該是我騎啦喔？但是不確定啦，對嗎？好
          不好？（警員自問自答）
      答：對。
      問：你們二個搶幾件？總共搶幾件？搶皮包搶幾件？
      答：一件。
      問：啊？
      答：一件。
      問：這裡就二件了，剛剛還一件就三件了，幾件？還有法
          院在走的，還幾件？
      答：不知道。
      問：總共幾件？忘記了？
      答：....（搖頭）
      問：啊？
      答：忘記了。
      問：我們有錄影錄音嗎？
      答：有啊。
      問：有打你罵你嗎？
      答：有啊。
      問：我何時打你了？你勒....
      答：..（傻笑，一旁也笑）
      問：有打你、罵你嗎？
      答：....（很開心的笑著）
      問：沒有喔？
      答：....（搖頭，持續笑）
      問：你還有其他意見要補充嗎？有什麼意見？
      答：補充喔...沒有。
      問：沒有喔？
      答：...（搖頭）
      問：好，就這樣。
    從上開本院勘驗之結果，可知：被告林合作於97年4月24
      日之警詢時，根本無法自行陳述，其答詢之過程中，不僅
      對於自己之姓名於遲疑後才作答，且全程幾乎無法自行完
      整陳述警員所詢問之問題，所為答覆多係「對啊」、「嗯
      」、「忘記了」，或點頭，或搖頭，或呆滯無反應，或傻
      笑，究竟其是否已能認知問題之真意，乃至其以上開言行
      舉止所為答覆之原意為何，均欠明瞭；警員告知其母之行
      動電話號碼後，隨即加以詢問，被告林合作仍無法說出其
      母之行動電話號碼；對於綽號太子之張弘儒先則搖頭表示
      不認識，後經警方詢問：太子大概認識半年嗎，又回答「
      對啊」，前後不一；警方詢問「阿治啊，阿治你認識嗎？
      」（阿治即被告乙○○），還答稱不認識，緊接著對警方
      再詢問被害人己○○被搶奪之案件是否為其與被告乙○○
      所犯時，卻答稱「是」，又先後矛盾；甚至於結束警詢前
      ，當警方問以「有打你你嗎」，被告林合作答覆「有啊
      」，經警方以較輕鬆之口吻再問以「我何時打你了？你勒
      ‧‧‧」，被告林合作始搖頭並持續笑著。亦即，從上開
      勘驗所得，顯見被告林合作於97年4月24日受警詢時，恐
      未及於稚齡孩童之心智，其前後發生錯誤記憶之情形頗多
      ，且純係受警方引導式之問題所影響，而充當自己親身經
      歷之事加以回憶，以其當時發生車禍後導致前揭智能障礙
      之情形觀之，應無法依憑完整記憶對其親身經歷體驗之事
      實加以陳述；遑論其警訊筆錄所載「本案是我與乙○○所
      為，是我騎機車載乙○○，由乙○○下手向被害人行搶的
      ，搶來的錢已經花完了，證件等物我已忘記丟在哪裡。」
      等文（見97年度偵字第10284號卷第24頁），實係警方持
      續施以片斷情節之誘導，累積堆砌成上開供述，並非開放
      由被告林合作自行道出完整始末。本院因認其上開警詢時
      之供述，不宜採為判斷不利被告事實之基礎。
    2.關於公訴意旨指被告乙○○單獨搶奪被害人丁○○之財物
      部分：
    (1)被害人丁○○於警詢及檢察官訊問時具結之陳述，雖皆指
      稱其於96年5月31日下午2時許，在台中市○○路、崇德六
      路口，遭搶奪皮包1個，內有SAMSUNG廠牌之行動電話1支
      、信用卡3張、行車執照1張、現金1千餘元等財物（見中
      巿警刑字第0970027037號卷第16至21頁、96年度偵字第27
      335號卷第65至66頁），惟被害人丁○○於檢察官訊問時
      亦陳稱她只看到歹徒之背影，歹徒微胖，不會很瘦小，因
      歹徒當時坐在機車上，載了安全帽，又從其後方過來行搶
      ，故其未能明白目睹歹徒之面容等語。另警方提供包括被
      告乙○○及林合作等2人照片在內之6張照片，供被害人丁○○指認有無搶奪其財物者，被害人丁○○無法指認，亦
      有台中巿警察局刑事警察大隊指認犯罪嫌疑人紀錄表1紙
      在卷可參（見上開警卷第57頁）。故單就被害人丁○○之
      指證而言，實無法判斷此件乃被告乙○○所為。
    (2)至被害人丁○○於96年5月31日下午2時許遭搶後，其被搶
      走之行動電話機具，於96年6月2日4時36分17秒許，經證
      人張弘儒置入案外人賴曉萍向和信公司所申用門號為0000
      000000號之SIM卡使用，而此枚SIM卡係賴曉萍之夫林宏年
      所交給張弘儒，被害人丁○○之行動電話機具則為被告乙○○交付張弘儒以供抵償債務之用等事實，確經證人林宏
      年、張弘儒於警詢及檢察官訊問時均具結而陳明在卷（見
      中巿警刑字第0970027037號卷第7、12頁，96年度偵字第2
      7335號卷第45、46頁），被告乙○○亦坦承上述行動電話
      機具確係其交付給張弘儒以供抵償債務之用（見原審卷第
      10 2頁），復有被害人丁○○所有之行動電話機具遭搶奪
      後犯嫌曾插卡門號一覽表、被害人丁○○以上開手機使用
      門號為0000000000號SIM卡之台灣大哥大公司雙向通聯資
      料查詢、案外人賴曉萍所申用0000000000號之和信公司雙
      向通聯紀錄（以上見上開警卷第30至38頁）等附卷可為佐
      證。
    (3)公訴人因認前開行動電話機具既係由被告乙○○交付張弘
      儒，張弘儒再向林宏年借用其妻賴曉萍之0000000000號SI
      M卡使用，而張弘儒插卡使用之時間距案發時僅約38小時
      ，則被告乙○○交付該支行動電話機具給張弘儒之時間，
      距離案發時即更密接，顯見被告乙○○係於被害人丁○○
      遭搶奪不久後，旋即聯絡張弘儒，而交付上開行動電話機
      具，其間應無輾轉取得之可能性，足見上開行動電話機具
      應係被告乙○○搶奪所取得，確非無見。然查，被害人丁○○完全無法指認被告乙○○是否可能為搶奪其財物之人
      ，有前述調查結果可憑；而除上開公訴人所指被告乙○○
      取得該支行動電話機具之時間點與案發時間接近乙節外，
      全案並無其他適合之證據資料可以懷疑被告乙○○即係此
      件搶奪案之行為人；但若在上述證據資料有限之情況下，
      逕認被告乙○○即為搶奪被害人丁○○之財物者，實無異
      僅以其曾持有贓物即論斷其搶奪罪嫌，難保不無誤判之虞
      。尤其，被告乙○○於檢察官訊問時曾具結證稱他有積欠
      張弘儒債務，被告林合作知悉此事，而拿手機給張弘儒幫
      他抵債（見96年度偵字第27335號卷第61頁），已交代其
      取得被害人丁○○行動電話機具之來源係被告林合作；被
      告乙○○於原審法院審理時具結後，又為相同之證述（見
      原審卷第102頁）。而證人張弘儒於原審為證時則具結證
      稱：被告乙○○因積欠其債務，故交付上述行動電話機具
      以抵債，交付時被告林合作亦在場，當時被告林合作沒說
      什麼等語（見原審卷第88反面至89頁），由此足見被告乙○○所辯稱其手機之來源為被告林合作等語，並非徒托空
      言，顯有可能。
（三）綜合前述，由於案經調查後，公訴人所提出之證據方法尚
      無法充足證明被告林合作、乙○○共同搶奪被害人己○○
      之財物及被告乙○○單獨搶奪被害人丁○○之財物而至一
      般人均可無所懷疑之程度，則基於罪疑唯輕，即應予被告
      2人均有利之判斷。故原審判決以被告2人此等部分之犯罪
      不能證明，依刑事訴訟法第301條第1項之規定，諭知其等
      就前揭被訴搶奪部分均無罪之判決，核其認事、用法，尚
      無不合，應予維持。
（四）檢察官上訴理由雖指摘原審未經調查被害人己○○，即予
      被告2人有利之判斷，有應於審判期日調查之證據未予調
      查之違法，且無視前開被告林合作於97年4月24日之警詢
      自白，即為被告等無罪之判決，理由顯有不備，暨被告乙○○取得被害人丁○○遭搶之行動電話機具之時間距案發
      時相當接近，應無輾轉取得之可能性，顯即其所為。但被
      害人己○○經本院調查後，仍未能直接或間接證明確係被
      告2人所為，而無足動搖應予被告等無罪判決之結果，又
      被告林合作於97年4月24日之警詢供述不能採為判斷本件
      事實之基礎，及僅以被告乙○○取得上述行動電話機具之
      時間點，仍不足論斷其即係搶奪被害人丁○○財物之行為
      人等各項理由，前已皆予說明，故本件檢察官之上訴，尚
      無理由，應予駁回。
據上論結，應依刑事訴訟法第368條，判決如主文。
本案經檢察官戊○○到庭執行職務。
中    華    民    國    99    年    1     月    21    日
            刑事第九庭  審判長法  官  江  德  千
                              法  官  許  旭  聖
                              法  官  莊  深  淵
以上正本證明與原本無異。
檢察官得上訴。
如不服本判決應於收受送達後十日內向本院提出上訴書狀，其未
敘述上訴之理由者，並得於提起上訴後十日內向本院補提理由書
（均須按他造當事人之人數附繕本）「切勿逕送上級法院」。
                              書記官  陳  振  海
中    華    民    國    99    年    1     月    21    日


司法院資訊處製作；財團法人民間司法改革基金會備份。
